臺灣花蓮地方法院刑事判決
110年度原易字第27號
公  訴  人  臺灣花蓮地方檢察署檢察官
被      告  陳慧甜


選任辯護人  吳育胤律師（法扶律師）          
上列被告因詐欺案件，經檢察官提起公訴（109年度偵緝字第291
號）及移送併辦（臺灣臺中地方檢察署110年度偵字第2663號）
，本院判決如下：
    主  文
丁○○共同犯洗錢防制法第十四條第一項之洗錢罪，共貳罪，各處
有期徒刑參月，併科罰金新臺幣壹萬元，罰金如易服勞役，均以
新臺幣壹仟元折算壹日。應執行有期徒刑參月，併科罰金新臺幣
壹萬元，罰金如易服勞役，以新臺幣壹仟元折算壹日。緩刑貳年
。未扣案之犯罪所得新臺幣拾肆萬伍仟元沒收，於全部或一部不
能沒收或不宜執行沒收時，追徵其價額。
    事  實
丁○○明知告訴真實姓名、年籍不詳之他人金融帳戶帳號，他人即
可轉匯金錢至金融帳戶中，且無法掌控轉匯之來源，如提領金融
帳戶內來源不明之款項再交付他人，極可能係他人收取詐欺取財
犯罪所得款項，而欲隱匿該犯罪所得之本質及去向，竟仍意圖為
自己不法之所有，貪圖提供帳戶、協助提領金錢之報酬，基於詐
欺取財及洗錢之不確定故意，而與真實姓名、年籍不詳（無證據
證明未滿18歲）之詐欺集團（無證據證明為3人以上）成員有詐
欺取財及洗錢之犯意聯絡，於民國109年4月26日22時16分許，將
其所申設中華郵政股份有限公司帳號00000000000000號帳戶（下
稱郵局帳戶）之帳號以通訊軟體LINE提供予詐欺集團成員，嗣詐
欺集團成員即於如附表所示之時間，以如附表所示之方式，分別
向丙○○、甲○○施以詐術，致丙○○、甲○○均陷於錯誤而各交付新臺
幣（下同）10萬元至郵局帳戶，嗣丁○○依詐欺集團成員之指示於
109年4月27日13時17分許，在桃園市○○區○○○路0段00號之普仁郵
局，提領20萬元得手並製造金流斷點，而以此方式隱匿該20萬元
之犯罪所得本質及實際去向。
    理  由
一、證據能力
    按被告以外之人於審判外之言詞或書面陳述，除法律有規定
    者外，不得作為證據；被告以外之人於審判外之陳述，雖不
    符前4條之規定，而經當事人於審判程序同意作為證據，法
    院審酌該言詞陳述或書面陳述作成時之情況，認為適當者，
    亦得為證據，刑事訴訟法第159條第1項、第159條之5第1項
    分別定有明文。查就檢察官所提出之供述證據，被告丁○○對
    於證據能力部分表示同意有證據能力等語（見本院卷第201
    頁），本院審酌該等證據核無違法取證或證明力顯然過低之
    情事，依各該陳述作成時之狀況並無不適當或顯不可信之情
    形，自均得為證據，合先敘明。
二、得心證之理由
  ㈠訊據被告固坦承提供其郵局帳戶之帳號予詐欺集團成員，並
    提領款項，而承認有幫助詐欺取財之犯行，惟矢口否認有何
    詐欺取財、洗錢之犯行，辯稱：領到的錢沒有交付給詐欺集
    團，後來也被偷走云云；辯護人則為被告辯護稱：被告係領
    完錢後，經友人王學智之告知始知所領款項為詐欺集團之贓
    款，被告主觀上並無詐欺取財及洗錢之犯意等語。
  ㈡經查：
    ⒈被告於109年4月26日22時16分許，將其所有郵局帳戶之帳
      號，以LINE提供予詐欺集團成員，嗣詐欺集團成員取得被
      告郵局帳戶之帳號後，即共同意圖為自己不法所有，基於
      詐欺取財之犯意聯絡，於附表所示之時間，以如附表所示
      之方式分別訛詐告訴人丙○○、甲○○，使其等陷於錯誤，分
      別給付10萬元至郵局帳戶，再由被告於109年4月27日13時
      17分許，在桃園市○○區○○○路0段00號普仁郵局自郵局帳戶
      内提領20萬元等情，為被告所自承，且為兩造所不爭執（
      見本院卷第200頁），核與告訴人丙○○、甲○○之指訴相符
      （見警卷第3頁至第11頁），並有匯款申請書、通話紀錄
      截圖、LINE對話紀錄截圖、存款人收執聯、郵局帳戶基本
      資料及客戶歷史交易清單、監視器畫面截圖、車輛詳細資
      料報表附卷可稽（見警卷第33頁至第39頁、第57頁、第61
      頁至第63頁，偵178號卷第83頁至第123頁、第133頁），
      是被告將其郵局帳戶之帳號告知他人，致告訴人受騙付款
      ，被告再提領贓款等情，首堪認定。至起訴書及併辦意旨
      書附表所載之詐騙方式所示之時間，僅係詐欺集團預先留
      下聯絡方式之時間，尚未實際施以詐術索要金錢，自應依
      告訴人之指訴更正如附表所示。
　　⒉次查，詐欺集團成員表示以取款之4%為酬勞，有LINE對話
      紀錄截圖在卷可佐（見偵178號卷第85頁），可見被告所
      賺取之報酬並非提供勞務之對價，而係提領金額之多寡，
      顯有別於常情，亦即被告所應徵之「工作」並非多做多得
      ，而係承擔更高的風險可獲得更高之報酬，則此非一般合
      法之工作，已昭然若揭。又被告自承有賣衣服、待過檳榔
      攤等工作經驗等語（見偵178號卷第146頁），是被告並非
      初入社會之人，對於一般合法工作應如何付出勞務始能獲
      得如何之對價有基本認識，被告於本案顯係因貪圖輕而易
      舉之報酬而罔顧背後之風險，其嗣後亦坦承幫助詐欺犯行
      ，足證被告可預見其提供郵局帳戶帳號予不詳人士，將來
      他人即可轉匯金錢至金融帳戶中，且無法掌控轉匯之來源
      。
　　⒊末查，被告於本案不僅提供郵局帳戶之帳號，並且前往提
      領款項，其所涉客觀行為非僅提供助力而幫助詐欺集團成
      員詐欺取財及洗錢，而係直接參與詐欺取財收受款項及提
      領款項製造金流斷點之構成要件行為，且被告對於詐欺集
      團成員指示提領後交付之究為何人亦無所悉，均係由對方
      聯繫該人後再指示被告前往交付，此亦有LINE對話紀錄截
      圖存卷可憑（見偵178號卷第101頁至第105頁），足證被
      告知悉其郵局帳戶可能收受他人詐欺行為之款項，對將該
      款項予以提領後，金融機構恐無法再追索流向乙節亦有所
      認識，卻不在意此結果之發生，仍為貪圖報酬而為之，是
      被告具有詐欺取財及洗錢之不確定故意甚明。
　  ㈢被告雖以前詞置辯，惟查，被告之詐欺取財及洗錢犯行，
      在於其收受款項及提領款項時即已完成，則嗣後該款項遭
      他人盜走或為被告自行處分，均無礙其犯罪之成立；至辯
      護人為被告辯護之部分，依前揭被告自承之社會經驗，已
      可認被告具有詐欺取財及洗錢之不確定故意，此後他人告
      知被告所提領之金額為詐欺贓款，僅係製造被告黑吃黑之
      動機，尚難據此回推被告於行為時，對其可能涉入不法毫
      無所悉。
　  ㈣綜上所述，被告確有詐欺取財及洗錢之客觀犯行與主觀犯
      意，本案事證明確，被告所辯並不可採，應依法論科。
三、論罪科刑
  ㈠按詐欺取財罪係保護個人之財產法益，就行為人所犯罪數之
    計算，自應依遭詐騙之被害人人數計算（最高法院111年度
    台上字第1646號判決意旨參照）。是核被告本案對告訴人2
    人所為，均係犯刑法第339條第1項之詐欺取財罪、洗錢防制
    法第14條第1項一般洗錢罪；公訴意旨認被告僅施以助力而
    論以幫助詐欺取財，亦漏論一般洗錢罪，容有誤會，惟經本
    院告知罪名（見本院卷第295頁），應無礙被告及辯護人之
    防禦權。被告各以一行為對告訴人2人犯詐欺取財罪及一般
    洗錢罪，各為想像競合犯，應依刑法第55條之規定，分別從
    一重論以一般洗錢罪。被告所犯上開2次一般洗錢犯行，犯
    意分別，行為互殊，應予分論併罰。被告與詐欺集團成員就
    本案有犯意聯絡與行為分擔，各應論以共同正犯。檢察官移
    送併辦意旨認告訴人2人上當受騙而交付金錢至被告郵局帳
    戶之部分，與本案為同一事實，亦為起訴效力所及，本院自
    應併予審究。
　㈡爰審酌被告正值壯年，卻不思以正當方式賺取錢財，加入偏
    門工作賺取不當報酬，無視恣意提供帳戶號碼供他人使用，
    再供他人驅使提領贓款，造成詐欺集團猖獗不衰、金融秩序
    紊亂，所為確有不該。惟念被告坦承客觀犯行，且與告訴人
    均達成調解並取得告訴人原諒，有調解筆錄在卷可佐（見本
    院卷第263頁至第266頁），兼衡高中畢業之智識程度、從事
    工廠作業員、家庭經濟狀況尚可、仍須扶養父親等一切情狀
    （見本院卷第301頁），分別量處如主文所示之刑，並諭知
    易服勞役之折算標準，並審酌被告實際上僅提供1個金融帳
    戶並為1次之提領行為，其整體法益侵害均顯現於此，爰定
    其應執行刑如主文所示，並諭知易服勞役之折算標準。
　㈢又被告未曾因故意犯罪而受有期徒刑以上刑之宣告，有臺灣
    高等法院被告前案紀錄表附卷可參。被告已獲得告訴人諒解
    ，並同意給予緩刑宣告，有前開調解筆錄可證，本案被告雖
    否認主觀犯意，惟對客觀事實均坦承不諱，認尚有悔意，且
    另在臺灣桃園地方法院審理中之案件亦與本案有關，並非多
    有違序行為，認素行尚可，經此偵、審程序應足資警惕，信
    無再犯之虞，故認前開宣告刑以暫不執行為適當，爰依刑法
    第74條第1項第1款之規定，併宣告緩刑2年。
　㈣沒收：
　　⒈按犯第14條之罪，其所移轉、變更、掩飾、隱匿、收受、
      取得、持有、使用之財物或財產上利益，沒收之，洗錢防
      制法第18條第1項前段定有明文。次按犯罪所得，屬於犯
      罪行為人者，沒收之；於全部或一部不能沒收或不宜執行
      沒收時，追徵其價額；犯罪所得已實際合法發還被害人者
      ，不予宣告沒收或追徵，刑法第38條之1第1項前段、第3
      項、第5項亦有明文。
　　⒉查被告本案提領之20萬元，均為其詐欺取財、洗錢所取得
      之犯罪所得，惟被告業已返還告訴人丙○○2萬5000元、告
      訴人甲○○3萬元，是依前開規定，此部分應予扣除，而應
      就剩餘14萬5000元宣告沒收，於全部或一部不能沒收或不
      宜執行沒收時，追徵其價額。
　　⒊又被告係貪圖酬勞而應徵偏門工作，並非詐欺集團內部之
      成員，且自前開LINE對話紀錄可知，被告擅自毀諾未交付
      提領之款項，認日後亦不會持扣案之手機與詐欺集團成員
      聯繫，是扣案之手機於本案情形可認並無刑法上之重要性
      ，爰不予宣告沒收，附此敘明。
據上論斷，應依刑事訴訟法第299條第1項前段，判決如主文。
本案經檢察官乙○○提起公訴，檢察官康存孝移送併辦，檢察官簡
淑如到庭執行職務。
中　　華　　民　　國　　111 　年　　6 　　月　　22　　日
　　　　　　　　　刑事第二庭  審判長法　官  黃英豪
                                    法  官  蔡瑞紅
                                    法  官  黃夢萱
以上正本證明與原本無異。
如不服本判決應於收受送達後20日內向本院提出上訴書狀，並應
敘述具體理由。其未敘述上訴理由者，應於上訴期間屆滿後20日
內向本院補提理由書(均須按他造當事人之人數附繕本)「切勿逕
送上級法院」。告訴人或被害人如對於本判決不服者，應具備理
由請求檢察官上訴，其上訴期間之計算係以檢察官收受判決正本
之日期為準。
辯護人依據刑事訴訟法第346條、公設辯護人條例第17條及律師
法第32 條第2項、第36條等規定之意旨，尚負有提供法律知識、
協助被告之義務（含得為被告之利益提起上訴，但不得與被告明
示之意思相反）。
因疫情而遲誤不變期間，得向法院聲請回復原狀。
中　　華　　民　　國　　111 　年　　6 　　月　　22　　日
                                    書記官  張亦翔 
附錄本案論罪科刑法條：
中華民國刑法第339條第1項
意圖為自己或第三人不法之所有，以詐術使人將本人或第三人之
物交付者，處5年以下有期徒刑、拘役或科或併科50萬元以下罰
金。
洗錢防制法第14條第1項
有第2條各款所列洗錢行為者，處7年以下有期徒刑，併科新臺幣
500萬元以下罰金。
附表：
編號 告訴人 詐欺方式 付款方式 1 丙○○ 於109年4月27日10時28分許，接獲佯稱為丙○○同事阿芳表示欲借款之LINE通話。 於109年4月27日11時53分許，匯款新臺幣（下同）10萬元至郵局帳戶。 2 甲○○ 於109年4月27日12時19分許前之當日某時，接獲佯稱為甲○○孫女表示欲借款之電話。 於109年4月27日12時19分許，無摺存款10萬元至郵局帳戶。